【裁判字號】    99,交訴,17
【裁判日期】    990615
【裁判案由】    公共危險
【裁判全文】
臺灣基隆地方法院刑事判決              99年度交訴字第17號
聲  請  人  臺灣基隆地方法院檢察署檢察官
被      告  乙○○
選任辯護人  李韶生律師
上列被告因公共危險案件，經檢察官聲請簡易判決處刑（98年度
偵字第4781號），本院認為不宜逕以簡易判決處刑，經改依通常
程序後判決如下：
    主  文
乙○○以強暴妨害人行使權利，處有期徒刑伍月，如易科罰金，
以新臺幣壹仟元折算壹日。
    事  實
一、乙○○與丙○○均在漁港工作，因船舶停泊、加油事宜迭生
    糾紛，彼此間心生不滿已久。於民國98年1 月20日下午3 時
    51分45秒許，乙○○駕駛車牌號碼1329-EK 號自小貨車，沿
    雪山隧道往頭城方向外側車道行駛，途經該隧道南下20.403
    6 公里處時，知悉左前方之丙○○駕駛車牌號碼LP-288號自
    小客車行駛在同向內側車道，竟基於妨害他人行使權利之犯
    意，在隧道內，突然變換車道至丙○○行駛之內側車道前方
    ，並立即緊急煞車，以此強暴方式，致丙○○亦須因此突來
    之闖道而受迫急踩煞車，以避免撞擊前車，而妨害丙○○正
    常、安全行駛之權利。
二、案經丙○○訴由臺灣基隆地方法院檢察署檢察官偵查後聲請
    簡易判決處刑，本院認不宜以簡易判決處刑而改依通常程序
    進行。
    理  由
壹、證據能力部分
    按「刑事訴訟法第159條第1項雖規定，被告以外之人於審判
    外之言詞或書面陳述，除法律有規定外，不得作為證據。惟
    同法第159條之5第2 項已規定，當事人、代理人或辯護人於
    法院調查證據時，知有第159條第1項不得為證據之情形，而
    未於言詞辯論終結前聲明異議者，視為有前項之同意（指同
    條第一項之同意作為證據）」（詳最高法院93年度台上字第
    3533號判決要旨）；又「刑事訴訟法第159 條之5 明定：『
    被告以外之人於審判外之陳述，雖不符前4 條之規定，而經
    當事人於審判程序同意作為證據，法院審酌該言詞陳述或書
    面陳述作成時之情況，認為適當者，亦得為證據』、『當事
    人、代理人或辯護人於法院調查證據時，知有第159 條第1
    項不得為證據之情形，而未於言詞辯論終結前聲明異議者，
    視為有前項之同意』，其立法理由在於傳聞證據未經當事人
    之反對詰問予以核實，乃排斥其證據能力。惟當事人如放棄
    對原供述人之反對詰問權，於審判程序表示同意該等傳聞證
    據可作為證據，此時，法院除認該傳聞證據欠缺適當性外，
    自可承認其證據能力。又當事人、代理人或辯護人於調查證
    據時，知有刑事訴訟法第159 條第1 項不得為證據之情形，
    卻表示『對於證據調查無異議』、『沒有意見』等意思，而
    未於言詞辯論終結前聲明異議者，應視為已有將該等傳聞證
    據採為證據之同意」（詳最高法院94年度台上字第2976號判
    決意旨）。經查，被告、辯護人及檢察官於本院準備程序期
    日、審判期日，對本案之全部證據，未表示對證據能力有爭
    執，復於審判期日就本院一一提示之證據於言詞辯論終結前
    ，均未就所調查之證據主張有刑事訴訟法第159 條第1 項不
    得為證據之情形，是參照上開最高法院判決要旨，本案經調
    查之證據均有證據能力，合先敘明。
貳、實體部分
一、訊據被告固供承於上揭時間駕車行經雪山隧道南下20.4036
    公里處時，變換車道至丙○○行駛之內側車道前方之事實，
    然矢口否認有以強暴妨害他人行使權利之犯行，辯稱：伊不
    認得丙○○之車輛，伊不是有意要超車至丙○○之車輛前方
    ，伊當時在趕時間，而有超車之習慣云云。經查，上揭事實
    ，迭據告訴人丙○○於偵、審中證述在卷（詳98年度偵字第
    2840號偵查卷第27頁、本院99年6 月1 日審判筆錄），而觀
    之卷附監視器翻拍照片4 張（見98年度偵字第65號偵查卷第
    34、35頁），顯示於98年1 月20日下午3 時51分39秒許，被
    告駕駛上揭車輛行經雪山隧道南下20.2286 公里處之外側車
    道，其左前方（即內側車道）即為告訴人丙○○駕駛之車輛
    ，旋於同日下午3 時51分45秒許，被告在雪山隧道南下20.4
    036 公里處變換車道至內側車道，而行駛在告訴人丙○○之
    車輛前方並踩煞車，致告訴人丙○○因近距離被超車亦踩煞
    車，而該段期間，告訴人丙○○所行駛之內側車道前方有2
    部車輛行駛中，被告行駛之外側車道前方均無車輛行駛等情
    ，至為明確，並有臺灣基隆地方法院檢察署勘驗筆錄勘驗在
    卷足憑（見98年度偵字第65號偵查卷第30頁），核與告訴人
    丙○○證述情節相符。再告訴人於本院審理時復證述：被告
    在港口天天看到伊駕駛車牌號碼LP-288號自小客車，而案發
    當日尚未進入雪山隧道前，伊駕車超越被告，進入雪山隧道
    後，被告突然變換車道超到伊前方，出了雪山隧道後，伊與
    被告均要下交流道，被告故意開很慢擋伊，還將頭手伸出車
    窗外，對伊筆畫等語明確。從而，被告前方既無車輛，業如
    前述，如其趕時間，直行即可任由其超速駕駛，衡情應無變
    換車道至前方仍有車輛通行之內側車道，並立即踩煞車之理
    ，益見被告知悉於上揭時地其前方內側車道之駕駛人為告訴
    人，而故為變換車道並緊急煞車，以妨害告訴人正常、安全
    行駛之權利，是告訴人證述，核與事實相符，應足採信，被
    告前揭所辯，顯係事後卸責之詞，殊無可採。本件事證明確
    ，被告犯行堪予認定，應依法論科。
二、核被告所為，係犯刑法第304 條第1 項之以強暴之方式妨害
    人行使權利罪。聲請人雖認被告所犯係刑法第185 條第1 項
    妨害公眾往來安全罪。惟按刑法第185 條第1 項所謂「損壞
    或壅塞陸路、水路、橋樑或其他公眾往來之設備或以他法致
    生往來之危險」，係就其行為態樣及客體內容，而為之規定
    。稱「損壞」即損毀破壞。包括物質的及效用的損壞皆在內
    。稱「壅塞」即以有形之障礙物，遮斷或杜絕公眾往來之設
    備者而言。此二者皆屬於例示性規定。稱「他法」係指除損
    壞壅塞以外，其他凡足以妨害公眾往來通行之方法皆是。例
    如除去移動或偽製通行標識，將人或舟、車導入險路或不能
    迴轉之絕路皆是，屬於概括性規定。準此，同條所謂「以他
    法致生往來之危險」，當然亦須達於相當壅塞或損壞道路之
    程度始足當之（最高法院97年度台上字第731 號判決意旨參
    照）；次按刑法第185 條第1 項公共危險罪，係以「生往來
    之危險」為其客觀構成要件，屬「具體危險犯」而非「抽象
    危險犯」，故就是否該當本罪需有積極之事證，證明具體危
    險之事實，而非僅以籠統之抽象危險理論，即可以該罪相繩
    （最高法院79年台上字第2250號判例意旨、最高法院97年度
    台上字第731 號判決意旨參照）。經查，告訴人丙○○於本
    院審理時證稱：被告駕駛上揭車輛變換車道到伊前方後，就
    緊急煞車，伊也緊急煞車，接著被告往前開很快，沒有再擋
    住伊車等語明確，足見被告變換車道至告訴人之行駛車道並
    煞車後，隨即繼續向前行駛，而告訴人固因被告之行為而亦
    須煞車減速，然並未因此無法前進，後方車輛亦仍順暢通行
    ，即難認被告緊急變換車道並煞車之行為已達「相當於壅塞
    或損壞道路之程度」且足生往來「具體危險」。再觀諸卷附
    雪山隧道南下20.4036 公里監視錄影畫面翻拍照片，被告在
    隧道內變換車道之行為，雖強制告訴人用路之安全，然衡其
    時間僅屬短暫，不具延續性，對於其他往來車輛僅屬特定，
    不具一般性，並不相當於刑法第185 條第1 項所謂壅塞或損
    壞道路致生往來危險之規範意義。從而，遍觀全卷，難認被
    告主觀上有類似壅塞、損壞道路，阻止他人安全通行之意圖
    ，亦難認客觀上確已達到壅塞、損壞道路，致他人無法安全
    往來之程度，檢察官聲請簡易判決處刑意旨認為被告係犯刑
    法第185 條第1 項妨害公眾往來安全罪嫌，雖有未洽，惟起
    訴之基本社會事實相同，爰依法變更檢察官之起訴法條。爰
    審酌被告故為變換車道並緊急煞車之強暴方式，妨害告訴人
    之路權，苟告訴人未及時減速，勢必造成嚴重之交通事故，
    僅為己身一時洩憤，罔顧交通安全，其惡意非輕，並兼衡其
    犯罪之手段、目的、對告訴人造成之危害、犯後否認犯罪等
    一切情狀，量處如主文所示之刑，並諭知易科罰金之折算標
    準。
據上論斷，應依刑事訴訟法第452 條、第299 條第1 項前段、第
300 條，刑法第304 條第1 項、第41條第1 項前段，刑法施行法
第1條 之1 ，判決如主文。
本案經檢察官甲○○到庭執行職務。
中    華    民    國    99    年    6     月    15    日
                  刑事第二庭  審判長法  官  陳志祥
                                    法  官  陳伯厚
                                    法  官  黃梅淑
以上正本證明與原本無異。
如不服本判決應於收受送達後10日內向本院提出上訴書狀，並應
敘述具體理由；其未敘述上訴理由者，應於上訴期間屆滿後20日
內向本院補提理由書(均須按他造當事人之人數附繕本)「切勿逕
送上級法院」。
中    華    民    國    99    年    6     月    15    日
                                    書記官  丁妍君
附錄本案論罪科刑法條全文：
中華民國刑法第304條
（強制罪）
以強暴、脅迫使人行無義務之事或妨害人行使權利者，處 3 年
以下有期徒刑、拘役或 3 百元以下罰金。
前項之未遂犯罰之。

司法院資訊處製作；財團法人民間司法改革基金會備份。
